臺灣板橋地方法院刑事判決　　　　　　　93年度訴字第1463號
公　訴　人　臺灣板橋地方法院檢察署檢察官
被　　　告　乙○○
選任辯護人　吳武川律師
被　　　告　丙○○
　　　　　　　　　　原住臺北縣.
指定辯護人?本院公設辯護人　甲○○
上列被告等違反毒品危害防制條例案件，經檢察官提起公訴（九
十三年度偵字第三一三九號、九十三年度偵緝字第一五五號），
本院判決如下：
    主  文
乙○○共同意圖販賣而持有第二級毒品，處有期徒刑伍年肆月。
扣案安非他命拾包（合計淨重柒點捌肆公克）沒收銷燬，用以裝
盛前開安非他命之包裝袋拾個（合計淨重貳點壹零公克）及帳冊
壹本，均沒收之。
丙○○公訴不受理。
    事  實
一、乙○○前於民國九十年間因偽造文書案件，經本院判處有期
    徒刑三月，如易科罰金以三百元折算一日，緩刑四年確定。
    惟因於緩刑期內犯毒品危害防制條例案件，經本院以九十三
    年度訴字第三五一號判處應執行有期徒刑十月確定，故前開
    緩刑宣告乃經本院以九十三年度撤緩字第九六號予以撤銷，
    嗣乙○○則於九十三年八月三十一日入監執行上揭三月及十
    月之有期徒刑，現仍在監執行中（此於本案尚不構成累犯）
    ，竟於九十二年六月六日某時許，以新臺幣（下同）一萬一
    千元之價格，向姓名年籍不詳綽號「哥哥」之成年男子，購
    得安非他命九公克後，除供己及其同居女友丙○○施用外，
    竟另與丙○○基於意圖販賣牟利之犯意聯絡，由乙○○負責
    保管安非他命而持有之，並伺機以不詳代價販賣於不特定之
    人，而丙○○則負責紀錄帳冊及保管欲供販賣毒品所周轉之
    款項。嗣經警於九十二年六月十一日十六時十分許，為警持
    搜索票前往臺北縣板橋市○○街四三號五樓（即頂樓加蓋）
    內進行搜索而查獲，並扣得安非他命十包（合計淨重七點八
    四公克）、用以裝盛前開安非他命之包裝袋十個（合計淨重
    二點一０公克）及帳冊一本等物（同時亦扣得空分裝袋一大
    袋、吸管提撥器十一支、安非他命吸食器一組、安非他命殘
    渣袋五五個、海洛因一包〈淨重０點０二公克〉、海洛因殘
    渣袋十八個、摻海洛因毒品用葡萄糖二包、已使用注射針筒
    三支、未使用注射針筒八支及大麻三包等物）。
二、案經臺北縣政府警察局刑警隊移送臺灣板橋地方法院檢察署
    檢察官偵查起訴。
    理  由
壹、有罪部分（即被告乙○○部分）
一、程序部分：
  (一)按刑事訴訟新制實施之後，在採行公訴蒞庭制之法院體制下
    ，基於檢察一體之原則，公訴檢察官本即具有承接原偵查檢
    察官於公開法庭蒞庭論告及為各項訴訟行為之權責，而非僅
    為原偵查檢察官之代理人。亦即其依法所為各項訴訟行為，
    當然具有其訴訟法上之效果（最高法院九十二年度台上字第
    五九二五號、臺灣高等法院九十三年度上訴字第一一０五號
    、九十二年度上訴字第一九九０號、九十二年度上易字第二
    八四八號、九十一年度上易字第三０三八號、九十年度上訴
    字第二五一四號等判決均同此見解）。本案原係起訴被告乙
    ○○與丙○○共犯販賣第二級毒品安非他命罪，惟因此項犯
    罪事實與意圖販賣而持有第二級毒品安非他命之基本犯罪事
    實同一，且公訴檢察官亦於本院九十三年十月二十八日準備
    期日時當庭更正犯罪事實及所犯法條為意圖販賣而持有第二
    級毒品安非他命罪，此後被告乙○○及其辯護人亦均就此更
    正後之犯罪事實及法條進行辯論，於其訴訟上之防禦亦無妨
    害，本院自應就此更正後之犯罪事實及所犯法條予以審究，
    而毋庸再予變更起訴法條，合先敘明。
  (二)被告乙○○之選任辯護人與公訴檢察官就下列證據方法之證
    據能力存有爭執，本院認定如下：
    1.辯護人略辯稱：扣案帳冊與本案無關連性，且屬被告丙○
      ○在審判外所為之書面陳述云云。然查該帳冊乃在被告乙
      ○○住處內查獲，且被告乙○○亦自稱該帳冊均為伊請被
      告丙○○所寫，其中六月五日及六月六日更明顯載有「軟
      」、「硬」等依常情可能被認定為海洛因、安非他命之代
      號等字語，而公訴人更係以此作為認定被告乙○○是否涉
      犯意圖販賣而持有第二級毒品罪嫌之直接證據，足證其與
      本案具有相當之關連性。又所謂傳聞證據，係指審判外所
      為之陳述或所發生之敘述性動作，而提出於法庭用來證明
      該敘述事項之真實性之證據。又證明供述內容真實性之證
      據，固須適用傳聞法則，然屬於代替供述之書面或間接供
      述，因書面本身之存在或供述本身之存在即為待證事實時
      ，即非屬於傳聞證據。本案帳冊既係被告乙○○指示被告
      丙○○所紀錄，則該帳冊之存在及其所記載之內容應該如
      何判讀，本屬待證事實之一，其性質上應屬書證，而非供
      述證據，自無傳聞法則之適用，應有證據能力。
    2.辯護人又辯稱：被告丙○○九十二年六月十一日之警詢筆
      錄因均未經具結，欠缺特別可信之擔保，且屬傳聞證據，
      另被告丙○○九十三年一月八日偵訊筆錄亦屬傳聞證據，
      且未經具結，又屬被告丙○○為達減刑之目的所為此陳述
      ，具有顯不可信之情形，依刑事訴訟法第一百五十九條第
      一項，均無證據能力；至於被告丙○○於本院九十三年九
      月九日準備期日筆錄，因未經具結，且被告乙○○亦未在
      場，無法對之對質詰問，依刑事訴訟法第一五八條之三，
      無證據能力云云。然而：
      (1)按刑事訴訟法第一百五十八條之三固規定：「證人、鑑
        定人依法應具結而未具結者，其證言或鑑定意見，不得
        作為證據」，惟此規定應以其係以證人身分應訊，且依
        法應該具結為前提，倘其並非以證人身分接受詢問或訊
        問，且此詢問或訊問程序依法本即無庸具結，縱然未予
        具結，其證言仍不當然不得作為證據，最高法院九十三
        年度台上字第五四五三號判決謂：「證人於調查局、警
        察局等司法警察機關以證人身分陳述時，並無應具結之
        規定。證人於司法警察機關所為之證詞，未經具結，如
        與審判中不符，但有可信之特別情況，且為證明犯罪事
        實所必要者，得為證據，即有證據能力。而證人於檢察
        官面前所為之證詞，如為證明犯罪事實所必要，雖未依
        法具結，自亦應認有證據能力」等語，即同私旨。其次
        ，釋字第五八二號解釋固謂：「為確保被告對證人之詰
        問權，證人於審判中，應依法定程序，到場具結陳述，
        並接受被告之詰問，其陳述始得作為認定被告犯罪事實
        之判斷依據．．．刑事審判上之共同被告，係為訴訟經
        濟等原因，由檢察官或自訴人合併或追加起訴，或由法
        院合併審判所形成，其間各別被告及犯罪事實仍獨立存
        在。故共同被告對其他共同被告之案件而言，為被告以
        外之第三人，本質上屬於證人，自不能因案件合併關係
        而影響其他共同被告原享有之上開憲法上權利」等語，
        然依其文義，僅係要求法院應於審判中保障被告有將其
        他共同被告列為證人並予詰問之權利，並未限制僅該共
        同被告以證人身份接受詰問時所為陳述才有證據能力，
        亦未論及倘未將該共同被告以證人身分具結接受詰問，
        其之前以被告或關係人身分所為之陳述即一概無證據能
        力。本案被告丙○○在偵訊及本院準備期日時均係以被
        告身分應訊，本無具結與否之問題，另其在警局接受詢
        問時依法亦無庸具結，故其於此三個時期所言縱未具結
        ，其所言仍不因刑事訴訟法第一百五十八條之三之規定
        而無證據能力，況於本院九十三年十一月十八日準備期
        日時，係因被告乙○○之辯護人主張被告丙○○於警詢
        、偵訊及本院準備期日所言均無證據能力，故不聲請傳
        訊被告丙○○為證人進行交互詰問（本院卷第一四二頁
        ），且被告丙○○嗣於九十四年四月六日亦已死亡，有
        相驗屍體證明書一份在卷可查，其實際上亦已無接受交
        互詰問之可能，故本院就保障被告乙○○以共同被告丙
        ○○為證人進行交互詰問之權利部分，亦已善盡釋字第
        五八二號所揭示之原則。從而，辯護人辯稱被告丙○○
        於警詢、偵訊及本院審理時並未具結，故無證據能力云
        云，委無可採。至於被告丙○○於警詢及偵訊時所言是
        否符合傳聞法則之例外規定，則屬另一問題，不可混為
        一談。
      (2)按法院就被告本人之案件調查共同被告時，該共同被告
        準用有關人證之規定，刑事訴訟法第二百八十七條之二
        定有明文。本案被告丙○○雖屬共同被告，然就被告乙
        ○○之案件而言，仍屬被告以外之人，故其於警詢及偵
        訊時所為之供述，即屬被告以外之人於審判外之陳述，
        為傳聞證據。次查刑法第一百五十九條第一項所指之「
        審判」，係指廣義之審判，亦即包含準備程序與言詞辯
        論程序在內，此觀同條立法理由第三段即明，故被告丙
        ○○於本院準備期日所言，即非傳聞證據。又按刑事訴
        訟法所規定傳聞法則之例外，其中就被告以外之人於偵
        查中向檢察官所為之陳述，因檢察官代表國家偵查犯罪
        時，原則上當能遵守法定程序，且被告以外之人如有具
        結能力，仍應依法具結，以擔保其係據實陳述，故於第
        一百五十九條之一第二項明定「除顯有不可信之情況者
        外」，得為證據；又被告以外之人於檢察事務官、司法
        警察官或司法警察調查中所為之陳述，基於實體發現真
        實之訴訟目的，依第一百五十九條之二規定，如與審判
        中之陳述不符時，經比較結果，其先前之陳述，相對「
        具有較可信之特別情況」，且為證明犯罪事實存否所「
        必要」者，或於審判中有第一百五十九條之三所列死亡
        等原因而無法或拒絕陳述之各款情形之一，經證明其調
        查中所為陳述絕對「具有可信之特別情況」，且為證明
        犯罪事實之存否所「必要」者，亦例外地賦與證據能力
        。是所謂「顯有不可信性」、「相對特別可信性」與「
        絕對特別可信性」，係指陳述是否出於供述者之真意、
        有無違法取供情事之信用性而言，故應就偵查或調查筆
        錄製作之原因、過程及其功能等加以觀察其信用性，據
        以判斷該傳聞證據是否有顯不可信或有特別可信之情況
        而例外具有證據能力，並非對其陳述內容之證明力如何
        加以論斷，二者之層次有別，不容混淆（最高法院九十
        四年度台上字第六二九號判決參照）。
      (3)本案被告丙○○於本院九十三年九月九日準備期日時所
        言，因非傳聞證據，亦無其他法定無證據能力之特殊情
        形，本即具有證據能力。又其於九十二年六月十一日及
        九十三年一月八日檢察官偵訊時所言，雖屬傳聞證據，
        且辯護人亦辯稱被告丙○○係為了減刑而為此言，故具
        有顯不可信之特殊情形，然此次偵訊筆錄之製作由形式
        上觀察並無任何違法取供之情形，至其是否係為獲得減
        刑而為不利於被告乙○○之陳述，乃屬證明力之範疇，
        不能據此認定此次偵訊具有顯不可信之情況，故被告丙
        ○○此次偵訊所言因符合刑事訴訟法第一百五十九條之
        一第二項傳聞法則之例外規定，而具有證據能力。另查
        被告以外之人於檢察事務官、司法警察官或司法警察調
        查中所為之陳述，與審判中不符時，其先前之陳述具有
        較可信之特別情況，且為證明犯罪事實存否所必要者，
        得為證據，刑事訴訟法第一百五十九條之二定有明文。
        本條適用之前提，乃被告以外之人於審判中曾為陳述，
        且此陳述與其於檢察事務官、司法警察官或司法警察調
        查中所為之陳述不符者為限。本案被告丙○○於本院審
        理（按指九十三年九月九日之準備程序）時係稱：「我
        沒有跟他（按指被告乙○○）一起賣，當初一開始我不
        知道他在販賣安非他命。但我有幫忙記帳冊，如果我不
        幫他記的話，他會打我，還有不給我用藥，所以我就幫
        他記，一開始我不知道在記什麼東西，但是後來查獲前
        一個月我才知道，這時候我不想記，但是不記的話，會
        被他打，所以我就還有記」（本院卷第五四頁），核與
        其於九十三年四月二十六日在檢察事務官調查中陳稱：
        「這帳冊是乙○○叫我寫的，我不知道他要做什麼」（
        第一五五號偵緝字卷第三二頁），及於九十二年六月十
        一日在司法警察調查時供稱：「我知道很多人找他買毒
        品，有綽號『文政』、『滷蛋』、『小技』等人，均是
        他們到我們住處找乙○○買安非他命，我只知道每次販
        賣的金額都是新臺幣一千元至二千元不等，乙○○每次
        收到錢，會放我這，叫我先幫他保管」「我認識他（按
        指被告乙○○）時，就知道他有在販賣安非他命」（第
        一一七七三號偵字卷第九之一頁反面、第十頁）不相符
        合，又無證據足證其具有「較」本院準備程序時更可信
        之特殊情況，依據同條之反面解釋，此部分即無證據能
        力。惟扣除前揭部分後，其餘部分（例如被告丙○○依
        被告乙○○之指示紀錄帳冊等）因並無與審判中不符之
        處，自無刑事訴訟法第一百五十九條之二之適用餘地。
        再按被告以外之人於審判中死亡者，其於檢察事務官、
        司法警察官或司法警察調查中所為之陳述，經證明具有
        可信之特別情況，且為證明犯罪事實之存否所必要者，
        得為證據，刑事訴訟法第一百五十九條之三亦有明訂，
        本案被告丙○○係於本院審理中死亡，已如前述，且前
        述在檢察事務官及司法警察調查中所為與審判中並無不
        符之筆錄，由形式上觀之均符合製作筆錄之規定，其間
        亦曾出現明顯對其自身有利之陳述（例如：否認施用海
        洛因及安非他命、否認知悉被告乙○○製作帳冊之用途
        ），足見其於接受詢問當時，並未遭受任何外力干涉致
        有違背其真意而為陳述之情形，此既符合可信性之要件
        ，又係屬證明被告乙○○有無意圖販賣而持有第二級毒
        品安非他命犯行所必要之證據，即應具有證據能力。
  (三)辯護人另請求傳訊證人陳文祥，用以證明扣案帳冊上多筆金
    錢往來，均係賭債及借款。惟此帳冊與本案所犯定之犯罪事
    實有關者，僅係六月五日及六月六日與「軟」、「硬」相關
    之記載，對此部分，被告乙○○僅能答以「我不知道」（本
    院卷第二０八頁），更遑論與被告乙○○僅係朋友關係之陳
    永祥？且其既非要來證明前開與「軟」「硬」有關之部分，
    而是要證明其餘部分係屬賭債與借款之紀錄，自與本案待證
    事實欠缺重要關連，加以公訴檢察官亦當庭表示反對此項聲
    請之必要性，爰依刑事訴訟法第一百六十三條之二第一項、
    第二項第二款駁回辯護人之聲請。
二、實體部分：
  (一)訊據被告乙○○固不否認扣案帳冊為伊指示被告丙○○所寫
    ，前揭扣案物品係伊所有，嗣經警持搜索票前往其位於臺北
    縣板橋市○○街四三號五樓（即頂樓加蓋）內搜索查獲等情
    ，惟矢口否認有何意圖販賣而持有第二級毒品安非他命犯行
    ，略辯稱：(1)扣案安非他命係伊用來與被告丙○○一起吸食
    所用，並非用來販賣；(2)被告丙○○前後供述反覆矛盾，其
    所言均不可採信云云。辯護人為被告乙○○略辯稱：(1)扣案
    之安非他命係被告乙○○用來施用，此部分犯行並經本院以
    九十三年訴字第三五一號判決確定，而帳冊內容亦未記載有
    關出賣毒品事宜，均不能作為認定被告乙○○有意圖販賣而
    持有第二級毒品安非他命犯行之證據；(2)本案被告丙○○於
    偵審中之證詞反覆不一，且其明知已犯有毒品危害防制條例
    第四條之罪，自有可能為達減輕其刑之目的，將只是持有並
    施用毒品之被告乙○○，供作毒品來源或販毒者，況其患有
    情緒性精神分裂症，故其供詞均不足採。況依刑事訴訟法第
    一百五十六條第二項規定，共犯丙○○之自白，不得作為有
    罪判決之唯一證據，仍應調查其他必要之證據，以察其是否
    與事實相符云云。惟按證人之陳述，如有前後不符，或相互
    歧異時，究竟何者為可採，法院仍得本其自由心證予以斟酌
    ，非謂一有不符或矛盾，即應認其全部均為不可採信（最高
    法院九十二年度台上字第六六二八號判決參照），共同被告
    之供詞如有前後不符或相互歧異時，亦應依據客觀證據認定
    何者可採，或均不可採，非謂一有不符或矛盾即應認其全部
    均非可信。經查：
    1.就扣案安非他命為何人所有乙節，被告丙○○於警詢時供
      稱是乙○○的（第一一七七三號偵字卷第九之一頁），惟
      於檢察官偵訊時則稱：「（警方有無在前開時、地查獲海
      洛因等物？）我有看到這些東西，是文正所有，東西是從
      桌子底下、衣櫥搜到」（第一一七七三號偵字卷第五五頁
      ），前後供述有所不符。惟因被告乙○○始終供稱扣案之
      安非他命為伊所有，且查獲地點為乙○○住處，被告丙○
      ○僅係因認識乙○○後與其同居而住於該處，堪認該扣案
      之安非他命應係被告乙○○所有，從而應以被告丙○○警
      詢時所言為可採。
    2.就被告乙○○持有扣案安非他命之目的而言，被告丙○○
      於警詢時雖供稱伊認識被告乙○○時就知道其有在販賣安
      非他命，且被告乙○○有以一千至二千元不等之價格販賣
      安非他命給文政、滷蛋及小技等人，另於檢察事務官詢問
      時則稱帳冊是乙○○叫伊寫的，伊不知道他要做什麼等語
      ，惟此等陳述因均屬傳聞證據，且不符傳聞例外之規定，
      故無證據能力，理由已如前述。次查被告丙○○於九十二
      年六月十一日檢察官初訊時係否認販賣毒品（第一一七七
      三號偵字卷第五五頁），嗣於九十三年一月八日檢察官複
      訊時則改稱：「（九十二年六月十一日十六時十分，在板
      市○○街四三號五樓扣案之安非他命十包、海洛因一包、
      大麻三包，何人的？）乙○○的，我不知道他要賣給誰」
      「（這些東西是他要吸，還是賣的？）他『準備』要賣的
      」「（如何知道他要賣？）因他電話很多，都有提幾號要
      來該地址拿貨」（第一五五號偵緝字卷第十六頁反面至第
      十七頁），前後雖有不一，然查被告丙○○於偵查初訊時
      亦否認施用毒品，核與其尿液鑑定之結果不符（其嗣即因
      有施用毒品犯行而先後依本院九十二年度毒聲字第二四六
      三號及九十三年毒聲字第一九四號裁定接受觀察、勒戒及
      強制戒治，有本院前開裁定附於本院卷第一一０至一一三
      頁），且其於此次偵訊前甫遭逮捕，為避免遭到羈押而採
      取一概否認犯罪之辯解方式，亦未顯然悖於常情，堪認其
      於偵查初訊時空言否認販賣所言，應屬臨訟卸責之詞，不
      可採信。再查被告丙○○於九十三年一月八日檢察官複訊
      時稱：「我是當天被抓才知道（乙○○在賣毒品），我之
      前雖聽他講電話，但不確定他是在賣，因之前他有拿貨給
      別人，我問他幹什麼，他說問那麼多幹什麼」（第一五五
      號偵緝字卷第十六頁反面、第十七頁），惟於本院九十三
      年九月九日準備期日則稱：「當初一開始我不知道他在販
      賣安非他命。但我有幫忙記帳冊．．．一開始我不知道在
      記什麼東西，但是後來查獲前一個月我才知道」（本院卷
      第五四頁），就其係自何時起始知悉帳冊內所記載之內容
      即乙○○販毒之紀錄乙節，前後供述雖有出入，然就其供
      稱被告乙○○打算將其所持有之安非他命販予他人部分，
      則屬一致，自不因此而減損其於前揭偵查複訊時供稱扣案
      安非他命是乙○○準備要賣等語之證明力。
    3.扣案帳冊乃被告乙○○所有，並由被告丙○○依其指示所
      寫乙節，業據被告乙○○於警詢及本院審理時供述明確，
      核與被告丙○○於警詢、偵訊及本院準備期日時所述相符
      。被告乙○○雖辯稱扣案帳冊均係伊借款及賭資之紀錄，
      然該帳冊六月六日卻明確記載：「給哥哥、硬、11000 、
      他給九克」（見第一一七七三號偵字卷第四二頁）等客觀
      上可被認定為購買安非他命之字語，經本院提示該頁帳冊
      予其辨認並訊問此段記載究係何意，其則答稱：「我不知
      道」（本院卷第二０六頁），此帳冊既係其指示被告丙○
      ○所寫，且其之前亦曾因施用毒品而接受觀察勒戒及強制
      戒治，對此等字語究屬何意豈有不知其意之理，然其卻刻
      意避答，則前揭帳冊之紀錄能否被認定為單純購買以供施
      用，即有疑問。次查本案扣案結晶經檢驗結果含第二級第
      89項毒品甲基安非他命，淨重七點八四公克，空包裝重二
      點一０公克（二者合計淨重九點九四公克），有法務部調
      查局九十三年四月二十日調科壹字第09362391050 號檢驗
      通知書附卷可稽（本院卷第四十頁），此與前揭帳冊所記
      載之買入數量大致相符，且遠高於一般吸毒者常見之購買
      數量，可見其購買該毒品之目的，應非僅為供作自己或與
      丙○○一同施用。再查被告於本院審理時自稱伊當時係在
      住處附近之便利商店擔任店員，月薪約一萬元左右，當時
      丙○○並未另外在外工作故無收入等語，然以此收入之微
      ，供應二人生活所需及渠購買毒品之鉅額費用，核與常理
      亦有齟齬之處，益徵被告丙○○前於偵查複訊時供稱扣案
      安非他命是乙○○準備要賣等語，應屬信而有徵。至於辯
      護人雖以被告丙○○係為求減刑而為對被告乙○○不利之
      供詞，且其患有精神疾病，故所供不能盡信云云。惟按毒
      品危害防制條例第十七條係規定犯第四條第一項至第四項
      、第五條第一項至第四項前段、第六條第一項至第四項、
      第七條第一項至第四項、第八條第一項至第四項、第十條
      或第十一條第一項、第二項之罪，供出毒品來源，因而破
      獲者，得減輕其刑。本案係於查獲當時即一併起獲扣案之
      各項毒品，並無因被告丙○○之供述而再破獲毒品來源之
      情形，自無本條減輕其刑規定之適用，亦不能僅因被告丙
      ○○為對共同被告乙○○不利之陳述，即謂其於偵訊時之
      供述均無證據力，至於被告丙○○患有情感性精神病，固
      有國軍桃園總醫院附設民眾診療服務處所出具之診斷證明
      書附卷可查（本院卷第四九頁），然其於本院準備期日接
      受訊問時，神情並無異狀，應答亦屬正常，可見其所患此
      病，並非無時無刻均處於發病之狀態，不能單以其患有此
      病，即遽予否定偵訊當時陳述之真實性。
    4.被告丙○○究係自何時起始知悉帳冊內所記載之內容即乙
      ○○販毒之紀錄乙節，其於偵查複訊時及本院準備期日時
      所為供述雖有出入，然其既已依照被告乙○○之指示，在
      六月六日帳冊上紀錄向綽號「哥哥」之人購入九公克安非
      他命，復參以其與被告乙○○為男女朋友關係，二人於遭
      查獲前並已同居約三、四個月，對於被告乙○○為何要購
      入如此大量之安非他命，應屬可得而知，然其卻仍依照被
      告乙○○之指示登載於帳冊內，顯見二人就此應有犯意聯
      絡及行為分擔。
    5.本件事證明確，被告乙○○犯行洵堪認定。
  (二)查毒品危害防制條例於九十二年六月六日經立法院修正通過
    ，總統於九十二年七月九日公布，並自九十三年一月九日開
    始施行，其中第五條第四項已增定意圖販賣而持有「第四級
    毒品」之處罰規定，其餘均無修正。被告行為後，同條例第
    五條既有修正，且新舊法第五條第二項之規定並無不同，即
    應依刑法第二條第一項前段之規定，適用裁判時之毒品危害
    防制條例第五條第二項處斷。核被告乙○○所為，係犯毒品
    危害防制條例第五條第二項之意圖販賣而持有第二級毒品罪
    。其與被告丙○○就此意圖販賣而持有第二級毒品安非他命
    之犯行具有犯意聯絡及行為分擔，屬共同正犯。爰審酌其有
    前述犯罪事實欄所載前案紀錄（有臺灣高等法院被告前案紀
    錄表附卷可稽），犯罪之動機目的，意圖販賣而持有第二級
    毒品對於社會秩序所生之潛在危害程度，智識程度（國中肄
    業），及犯後態度等一切情狀，量處如主文所示之刑。末按
    沒收物之執行完畢與沒收物之不存在，並非一事，因犯罪依
    法必須沒收之物，雖已於另案被告之確定判決諭知沒收，並
    已執行完畢，對於其他被告之判決，仍應宣告沒收（最高法
    院九十二年度台上字第六一一五號判決參照）。本案扣案結
    晶含第二級第89項毒品甲基安非他命成分（合計淨重七點八
    四公克），屬毒品危害防制條例第二條第二項第二款所稱第
    二級毒品，雖曾經本院以九十三年度訴字第三五一號諭知沒
    收銷燬，然此毒品既同時為被告乙○○意圖販賣而持有之客
    體，揆諸前引說明，仍應依同條例第十八條第一項前段諭知
    沒收銷燬。再按毒品危害防制條例第十八條第一項規定，得
    諭知沒收並銷燬之者，以查獲之毒品及專供製造或施用毒品
    之器具為限，並不及於毒品之外包裝。而毒品外包裝既係用
    於包裹毒品，防其裸露、潮濕，便於攜帶販賣，亦係供販賣
    毒品所用之物，應依毒品危害防制條例第十九條第一項之規
    定宣告沒收之，方屬適法。本案用以裝盛前開安非他命之包
    裝袋十個（合計淨重二點一０公克）即屬前述包裹毒品之外
    包裝，而帳冊一本，則係被告乙○○用以紀錄其購入安非他
    命之數量及價格所用之物，均屬意圖販賣而持有第二級毒品
    所用之物，爰依同條例第十九條第一項前段沒收之。其餘已
    扣案之安非他命殘渣袋五十五個、海洛因一包（淨重０點０
    二公克）、海洛因殘渣袋十八個，及空分裝袋一大袋、吸管
    提撥器十一支、安非他命吸食器一組等物，則分別為第一、
    二級毒品及被告乙○○施用第一、二級毒品所用之物，均經
    本院以九十三年度訴字第三五一號分別諭知沒收銷燬及沒收
    ，且與本案並無直接關聯，公訴人請求依刑法第三十八條第
    一項第一、二款、第二項之規定諭知沒收，容有誤會，又已
    使用注射針筒三支、未使用注射針筒八支及大麻三包與本案
    並無直接關聯，其中注射針筒部分並經被告乙○○於另案否
    認為其所有，故公訴人請求併予沒收，亦有未洽，另摻海洛
    因毒品用葡萄糖二包雖同時亦遭查扣，然因與本案無直接關
    聯，公訴人亦未請求沒收，爰均不對之諭知沒收。
  (三)公訴檢察官雖另略謂被告乙○○另與被告丙○○基於意圖販
    賣而持有第二級毒品大麻之犯意聯絡，由乙○○將其所持有
    之第二級毒品大麻，欲以一千元至二千元不等之代價，販賣
    於不特定之人，復由丙○○保管毒品、帳冊及欲供販賣毒品
    所周轉之款項，因認被告此部分犯行亦犯毒品危害防制條例
    第五條第二項之意圖販賣而持有第二級毒品罪。然原起訴書
    僅就販賣「安非他命」部分提起公訴，本不包括「大麻」在
    內，嗣公訴檢察官以更正犯罪事實之方式，將販賣安非他命
    之犯罪事實更正為意圖販賣而持有安非他命，於法固屬有據
    ，然就意圖販賣而持有大麻部分，則僅係為起訴效力所及，
    此由公訴檢察官於本院準備期日稱：「我們認為被告以一個
    意圖販賣而持有的行為，持有安非他命及大麻，所以大麻為
    起訴效力所及」等語（本院卷第一一九頁）自明。次查被告
    乙○○始終否認有販賣第二級毒品大麻之意思或行為，而共
    同被告丙○○於偵查複訊時雖曾供稱：「（九十二年六月十
    一日十六時十分，在板市○○街四三號五樓扣案之安非他命
    十包、海洛因一包、大麻三包，何人的？）乙○○的，我不
    知道他要賣給誰」「（這些東西是他要吸，還是賣的？）他
    準備要賣的」（第一五五號偵緝字卷第十六頁反面至第十七
    頁）等語，然對照其前後筆錄之文義，其所稱「他準備要賣
    」者，應係指安非他命而言，況且扣案帳冊內並無與大麻有
    關之記載，而扣案大麻三包經檢驗後，有二包煙草含有大麻
    成分，分別淨重一點七七公克及０點三三公克，另一包則為
    大麻種籽，有法務部調查局九十二年七月二十八日調科壹字
    第060007279 號鑑定通知書（本院卷第一四九頁）在卷可參
    ，其數量並非甚鉅，且其中還有大麻種籽，客觀上難認係預
    供販賣之用，故公訴人所指前述犯行，即屬不能證明，本應
    諭知無罪，然因公訴檢察官認此部分犯行與已起訴部分具有
    想像競合犯之裁判上一罪關係，爰不另為無罪之諭知。
貳、不受理部分（即被告丙○○部分）：
一、公訴意旨略以：丙○○與乙○○基於意圖販賣而持有第二級
    毒品安非他命及大麻之犯意聯絡，由乙○○將其所持有之第
    二級毒品安非他命及大麻，欲以新臺幣一千元至二千元不等
    之代價，販賣於不特定之人，復由丙○○保管毒品、帳冊及
    欲供販賣毒品所周轉之款項，因認其涉犯毒品危害防制條例
    第五條第二項之意圖販賣而持有第二級毒品罪嫌。
二、按案件有被告死亡之情形者，應諭知不受理之判決，第三百
    零三條之判決，得不經言詞辯論為之，刑事訴訟法第三百零
    三條第五款、第三百零七條分別定有明文。本案被告丙○○
    於九十四年四月六日死亡，有相驗屍體證明書一份附卷可稽
    （本院卷第一八四頁），依據前揭規定，爰不經言詞辯論，
    逕依法諭知不受理之判決。
據上論斷，應依刑事訴訟法第二百九十九條第一項前段、第三百
零三條第五項、三百零七條，毒品危害防制條例第五條第二項、
第十八條第一項前段、第十九條第一項前段，刑法第十一條前段
、第二條第一項前段、第二十八條，判決如主文。
本案經檢察官葉志飛到庭執行職務
中　　華　　民　　國　　94　　年　　7 　　月　　14　　日
                  刑事第十一庭審判長法  官  潘  翠  雪
                                    法  官  王  士  珮
                                    法  官  楊  明  佳
上列正本證明與原本無異。
如不服本判決，應於判決送達後十日內向本院提出上訴狀（應附
繕本），上訴於臺灣高等法院。
                                    書記官  黃  炎  煌
中　　華　　民　　國　　94　　年　　7 　　月　　20　　日
修正後毒品危害防制條例第五條
意圖販賣而持有第一級毒品者，處無期徒刑或十年以上有期徒刑
，得併科新臺幣七百萬元以下罰金。
意圖販賣而持有第二級毒品者，處五年以上有期徒刑，得併科新
臺幣五百萬元以下罰金。
意圖販賣而持有第三級毒品者，處三年以上十年以下有期徒刑，
得併科新臺幣三百萬元以下罰金。
意圖販賣而持有第四級毒品或專供製造、施用毒品之器具者，處
一年以上七年以下有期徒刑，得併科新臺幣一百萬元以下罰金。
